臺灣高等法院刑事判決　　　　　　　　99年度上訴字第2546號
上　訴　人
即　被　告　林來旺
選任辯護人　李亢和律師（法律扶助）
上列上訴人因妨害性自主案件，不服臺灣士林地方法院98年度訴
字第337號，中華民國99年5月13日第一審判決（起訴案號：臺灣
士林地方法院檢察署98年度偵字第4166號），提起上訴，本院判
決如下：
    主  文
上訴駁回。
    事  實                                                                
一、林來旺為Ａ女（民國86年6 月間生，真實姓名年籍詳卷附對
    照表，代號00000000號）父親之友人及鄰居，林來旺於98年
    1月31日下午2時許，受Ａ女之父邀請，至臺北市○○區○○
    路4段Ａ女與其父之住處飲酒。至同日晚間8時許，林來旺見
    Ａ女之父酒醉不省人事，其明知Ａ女係未滿14歲之女子，竟
    仍基於與Ａ女性交之犯意，伸手撫摸Ａ女之胸部，並向Ａ女
    稱：「跟我爽一下好不好」，Ａ女因林來旺為其父之友人不
    好意思拒絕而順遂之；嗣因Ａ女之父醒來，林來旺乃暫停撫
    摸之行為而繼續與Ａ女之父飲酒，待Ａ女之父再次酒醉昏睡
    後，林來旺復接續上開性交之犯意，以手撫摸Ａ女之胸部，
    並將Ａ女抱往身上，Ａ女則順勢以雙手環抱林來旺之頸部，
    林來旺即褪去Ａ女之褲子，以右手撫摸Ａ女之下體，並以手
    指插入Ａ女之陰道內而性交得逞。嗣於98年 2月12日，因Ａ
    女告知學校老師，始報警查悉上情。
二、案經Ａ女訴由臺北市政府警察局報請臺灣士林地方法院檢察
    署檢察官偵查起訴。
    理  由
壹、證據能力：
一、按被告之自白，非出於強暴、脅迫、利誘、詐欺、疲勞訊問
    、違法羈押或其他不正之方法，且與事實相符者，得為證據
    ，刑事訴訟法第156條第 1項定有明文。被告於原審99年4月
    29日審判期日，於有其指定辯護人黃金洙在場之情況下，猶
    三度表示認罪，及請求輕判等語，有原審該審判期日之審判
    筆錄在卷可稽（見原審卷第49、51頁），又因本件被告所涉
    犯之刑法第227條第1項之罪之法定本刑為三年以上十年以下
    有期徒刑，而原審確因被告於原審認罪又與被害人和解（僅
    寫和解書，未賠償分文）而適用刑法第59條規定減輕其刑而
    判處有期徒刑 1年10月，是被告於原審之自白應係其個人基
    於利益評估後所為之陳述，難認其於原審之自白有何非出於
    其任意性之情狀，又被告於本院99年10月20日準備程序期日
    並同意其自己於原審之供述引為本案之證據（見本院99年10
    月20日準備程序期日筆錄第 4頁），且被告於原審審判期日
    所為之自白，並核與被害人之證述、及與被害人之驗傷診斷
    書之記載相符，自得採為本案之證據。
二、按被告以外之人於偵查中向檢察官所為之陳述，除顯有不可
    信之情況者外，得為證據，刑事訴訟法第159條之1第2項定
    有明文。此係因上開偵查中向檢察官所為之陳述雖仍為審判
    外之陳述，但立法者衡量刑事訴訟法規定檢察官代表國家偵
    查犯罪、實施公訴，依法有訊問被告、證人、鑑定人之權，
    且實務運作時，偵查中檢察官向被告以外之人所取得之陳述
    ，原則上均能遵守法律規定，不致違法取供，其可信性極高
    ，為兼顧理論與實務為由，而對「被告以外之人於偵查中向
    檢察官所為之陳述」，例外規定除有顯不可信之情況者外，
    得為證據。本件證人即被害人Ａ女於偵查中向檢察官所為之
    證述，則因渠未滿十六歲，依法無庸具結，且經合程錄音、
    錄影，雖因其年幼尚不能連續陳述，然於偵查中於檢察官詢
    問時，有證人即告訴人（Ａ女之父）、被害人老師黃怡珍與
    社工師鄧佳旻在場，又證人即被害人Ａ女並於本院審理時居
    於證人之地位，接受交互詰問，其於本院之證述與其於偵查
    中之證詞，就被告有以手撫摸Ａ女之胸部，以手撫摸Ａ女之
    下體，並以手指插入Ａ女之陰道內而性交得逞等主要基本事
    實之證述均屬一致，是由上情觀之，證人即被害人Ａ女於偵
    查中向檢察官所為之證述，尚難認有「顯不可信」之情況，
    自有證據能力。被告及其辯護人亦均未具體指出被害人Ａ女
    於偵查中向檢察官所為之證述，有何「顯不可信」之情況，
    是其空言指摘無證據能力云云，尚難採信。
三、又按從事業務之人於業務上或通常業務過程所須製作之紀錄
    文書、證明文書得為證據，刑事訴訟法第 159條之4第2款定
    有明文，而病歷之製作，屬醫師於醫療業務過程中所須製作
    之紀錄文書，其中縱有因訴訟目的，例如被毆傷而尋求醫師
    之治療，對醫師而言，仍屬其醫療業務行為之一部分，仍應
    依法製作病歷，則該病歷仍屬業務上所製作之紀錄文書，自
    屬刑事訴訟法第 159條之4第2款所稱從事業務之人於業務上
    所須製作之紀錄文書，而診斷證明書係依病歷所轉錄之證明
    文書，自仍屬本條項之證明文書（最高法院97年度臺上字第
    666 號判決意旨參照），且依醫師法第17條規定，醫師如無
    法令規定之理由，不得拒絕診斷書之交付，故本件卷附醫院
    驗傷證明書係病患就診，醫師就其診斷治療病患結果，所出
    具之證明書，審酌醫師本其專業知識就就診者之傷勢作成之
    判斷，並無不可信之情形，亦應認有證據能力。
貳、實體方面：
一、認定犯罪事實所憑之證據及認定之理由：
    訊據被告林來旺雖於本院審理時否認有上揭犯行，惟查，上
    揭犯行，業據被告林來旺於原審審判期日中自白並認罪不諱
    （詳見原審卷第49、51頁），且經被害人Ａ女於偵查中檢察
    官訊問時與本院審理中證稱其於前揭時、地被告有對其為性
    交行為等語相符（詳見臺灣士林地方法院檢察署98年度偵字
    第4166號卷，下稱偵卷，第53頁及本院100年1月25日審判程
    序筆錄第3至5頁）；而被害人Ａ女之處女膜於3點鐘、7點鐘
    方向有淺缺口，邊緣有鋸齒狀部分，入口變寬可容 1指放入
    之事實，有臺北市立聯合醫院忠孝院區受理疑似性侵害事件
    驗傷診斷書 1份在卷可稽，並有卷存Ａ女之真實姓名年籍對
    照表可佐證Ａ女與被告為性交時，尚屬未滿14歲之女子無誤
    ，另有被告刺青特徵及現場之照片10幀附卷可憑，足徵被告
    於原審所為之自白與事實相符，堪予採信。至被告嗣後於本
    院審理時翻異前詞，應係其事後卸責之飾詞，尚難遽信。是
    本件事證明確，被告上揭對於未滿14歲之女子為性交犯行，
    堪以認定，應依法論科。至被告及辯護人請求傳喚證人賴○
    悅，因該證人於案發時並未在場，故核無傳喚之必要，併予
    說明。
二、查被害人Ａ女為86年6 月間生，有其真實姓名年籍對照表在
    卷可參，被告於前開時、地對被害人為性交行為時，被害人
    係屬未滿14歲之女子，核被告所為，係犯刑法第227條第1項
    對於未滿14歲之女子為性交罪。被告對Ａ女性交前、性交過
    程中所為之猥褻行為，分別係性交之階段行為及性交行為中
    之部分動作，均應為性交行為所吸收，不另論罪。復按兒童
    及少年福利法第70條第 1項規定：「成年人教唆、幫助或利
    用兒童及少年犯罪或與之共同實施犯罪或故意對其犯罪者，
    加重其刑至二分之一。但各該罪就被害人係兒童及少年已定
    有特別處罰規定者，不在此限。」，惟被告所犯之刑法第22
    7條第1項之罪，係就被害人之年齡未滿14歲為處罰條件，應
    認係就被害人為兒童或少年所定之特別處罰規定，依兒童及
    少年福利法第70條第 1項但書規定，即毋庸再依該條前段規
    定加重其刑之必要（最高法院93年度臺上字第2053號判決要
    旨可資參照）。
三、原審以被告係犯刑法第227條第1項對於未滿14歲之女子為性
    交罪。並審酌被告對於未滿14歲之Ａ女為性交之行為，固屬
    非是，然被告前未曾對Ａ女有何逾矩行為（詳見偵卷第 8頁
    Ａ女之警詢筆錄），本件因其酒後亂性，一時失慮而在不違
    背Ａ女之意願下與之為性交行為，且被告犯後並坦承犯行，
    深具悔意，且業與Ａ女之父達成和解，有和解協議書 1份附
    卷足憑，依被告之犯罪情狀觀之，以其所犯刑法第227條第1
    項對於未滿14歲之女子為性交罪之法定本刑為3年以上10 年
    以下有期徒刑，尚屬情輕法重，客觀上足以引起一般同情，
    顯有堪予憫恕之處，縱處以法定最低刑度猶嫌過重，爰依刑
    法第59條之規定，減輕其刑。及審酌被告為滿足一己私慾，
    竟與未滿14歲之被害人Ａ女為性交行為，戕害被害人之身心
    發展，惟被告並未對被害人施以強暴、脅迫等方法為手段，
    犯罪後坦承犯行且與Ａ女之父達成和解，態度尚佳，兼衡其
    與被害人之關係、犯罪動機、目的、生活狀況、國中畢業之
    智識程度等一切情狀，量處有期徒刑 1年10月，核其認事用
    法，尚無違誤。末按量刑輕重係屬事實審法院得依職權自由
    裁量之事項，原判決已斟酌刑法第57條各款所列情狀而未逾
    法定刑度，即不得遽指為違法，本件原審已審酌刑法第57條
    各款所列情狀，量處上述刑度，量刑亦稱妥適。
四、被告嗣後否認犯罪，並以被害人證詞反覆，又被害人只知伊
    身上有紋身，而不知伊性器官有入珠之特徵，但伊在天氣熱
    時，在公園喝酒也都脫掉上衣，紋身之特徵大家都知道；又
    在原審審理時，伊原要求被害人出庭與伊對質，因法官說若
    伊不承認就要判三年多，若伊承認就判伊一年多，伊才會認
    罪為由云云提起上訴。經查，被告於原審審理時，同時有其
    指定辯護人黃金洙律師在場，被告於同次審理期日，並先後
    三次向原審合議庭表示認罪或請求輕判（見原審卷第49、51
    頁），又本件被告所涉犯之刑法第227條第1項之罪之法定本
    刑為三年以上十年以下有期徒刑，而原審確因被告於原審認
    罪又與被害人和解（僅寫和解書，未賠償分文）而適用刑法
    第59條規定減輕其刑而判處有期徒刑 1年10月，是被告於原
    審之自白應係其個人基於利益評估後所為之陳述，難認其於
    原審之自白有何非出於其任意性之情狀，依刑事訴訟法第15
    6條第1項規定，其於原審之自白，並核與被害人之證述、及
    上述驗傷診斷書之記載相符，自得採為本案之證據。是綜上
    所述，被告翻異前詞空言否認犯罪而提起上訴任加指摘，自
    無理由，應予駁回。
據上論斷，應依刑事訴訟法第368條，判決如主文。
本案經檢察官陳國鳴到庭執行職務。
中    華    民    國   100    年    2     月     8    日
                  刑事第七庭  審判長法  官  陳憲裕
                                    法  官  楊智勝
                                    法  官  游紅桃
以上正本證明與原本無異。
如不服本判決，應於收受送達後10日內向本院提出上訴書狀，其
未敘述上訴之理由者並得於提起上訴後10日內向本院補提理由書
（均須按他造當事人之人數附繕本）「切勿逕送上級法院」。
                                    書記官  戴伯勳
中    華    民    國   100    年    2     月    8     日
附錄本案論罪科刑法條：
中華民國刑法第227條
對於未滿十四歲之男女為性交者，處 3 年以上 10 年以下有期
徒刑。
對於未滿十四歲之男女為猥褻之行為者，處 6 個月以上 5 年以
下有期徒刑。
對於十四歲以上未滿十六歲之男女為性交者，處 7 年以下有期
徒刑。
對於十四歲以上未滿十六歲之男女為猥褻之行為者，處 3 年以
下有期徒刑。
第 1 項、第 3 項之未遂犯罰之。